臺灣高等法院臺南分院刑事判決　　　　 96年度上訴字第977號
上　訴　人
即　被　告　甲○○
指定辯護人　本院公設辯護人乙○○
上列上訴人因違反槍砲彈藥刀械管制條例案件，不服臺灣雲林地
方法院九十五年度訴字第七三七號中華民國九十六年七月三十日
第一審判決（起訴案號：臺灣雲林地方法院檢察署九十五年度偵
字第三八五一號）提起上訴，本院判決如下：
    主  文
上訴駁回。
    事  實
一、甲○○基於持有具殺傷力改造手槍及子彈犯意，未經許可，
    於民國（下同）九十二年初某日，在雲林縣莿桐鄉友人林景
    茂（已死亡）住處，以新台幣（下同）三萬元代價，向林景
    茂購得附表所示物品，其中附表編號一改造手槍具有殺傷力
    ，附表編號二、三子彈亦均具有殺傷力，並將之置於雲林縣
    莿桐鄉興貴村興中三八之一號住處，未經許可而持有之，直
    至九十五年七月廿八日上午十一時三十分許，經警持搜索票
    ，前往甲○○上開住處搜索查獲，並扣得附表所示物品。
二、案經雲林縣警察局報請臺灣雲林地方法院檢察署檢察官偵查
    起訴。
    理  由
一、上開事實，業據上訴人即被告甲○○於原審及本院上訴審坦
    承持有扣案槍彈事實，並有附表編號一至三所示槍彈扣案可
    證。又上開槍彈，經送刑事警察局鑑定結果：(一)改造手槍一
    枝（槍枝管制編號：0000000000號，即附表編號一部分），
    認係由仿GLUCK-廠17型半自動手槍製造槍枝，更換土造金屬
    槍管而成改造手槍，經檢視，雖滑套前緣斷裂，惟不影響槍
    枝擊發功能，仍可擊發適用子彈，認具殺傷力。(二)另送鑑改
    造子彈二顆（附表編號二部分），認均係直徑8.93MM金屬彈
    頭土造子彈，經採樣一顆試射，可擊發，認具殺傷力。(三)至
    送鑑達姆彈一顆（附表編號三部分），係口徑9MM-制式子彈
    ，認具殺傷力等情，有刑事警察局九十五年九月十八日刑鑑
    字第0950115928號槍彈鑑定書在卷可稽（詳偵查卷十一至十
    四頁）。至上述直徑8.93MM土造子彈一顆，經原審送請刑事
    警察局鑑定結果亦認為：未試射改造子彈一顆，經實際試射
    ，可擊發，認具殺傷力，有刑事警察局九十五年十二月廿八
    日刑鑑字第0950183310號函文在卷可憑（詳原審卷四十頁）
    。而被告所持有附表編號一所示改造手槍，經原審再送刑事
    警察局鑑定結果認為：再經檢視，未發現扳機無法扣按、滑
    套無法往後拉情形；經裝填適用子彈測試結果，其發射彈丸
    單位面積動能為每平方公分四十七焦耳，而依日本科學警察
    研究所研究結果，單位面積動能達每平方公分二十焦耳，即
    足以穿入人體皮肉層，有刑事警察局九十六年五月廿一日刑
    鑑字第0960056363號函文在卷可稽（詳原審卷九九頁），足
    認被告所持有附表編號一至三所示槍彈，均係槍砲彈藥刀械
    管制條例所列管具有殺傷力改造手槍及子彈甚明。綜上所述
    ，本件被告持有槍彈犯行，事證明確，均堪認定。
二、核被告所為，係犯槍砲彈藥刀械管制條例第八條第四項未經
    許可持有可發射子彈具有殺傷力改造手槍罪及同條例第十二
    條第四項未經許可持有子彈罪。被告同時持有上開具有殺傷
    力手槍一支、子彈三顆行為，係以一持有行為，同時持有具
    有殺傷力改造手槍及子彈，侵害數法益，屬一行為觸犯數罪
    名，為想像競合犯，應依刑法第五十五條規定，從一重以槍
    砲彈藥刀械管制條例第八條第四項未經許可持有可發射子彈
    具有殺傷力改造手槍罪處斷。至被告雖自九十二年間，即持
    有附表編號一至三所示槍彈，然其持有，直至九十五年七月
    廿八日，始為警查獲。則本件被告持有槍彈犯罪行為終了日
    ，應九十五年七月廿八日，併此敘明。
三、原判決以被告罪證明確，因予適用槍砲彈藥刀械管制條例第
    八條第四項、第十二條第四項，刑法第十一條前段、第五十
    五條、第四十二條第三項、第三十八條第一項第一款規定，
    併審酌被告無視法令禁制，未經許可持有具殺傷力改造手槍
    及子彈，惟並未持以另犯他案，對社會危害尚輕，其持有槍
    枝、子彈數量、期間等一切情狀，對被告量處有期徒刑三年
    二月，併科罰金新台幣五萬元，其中所處罰金，併諭知如易
    服勞役，以新台幣一千元折算一日之折算標準。至扣案附表
    編號一所示改造手槍一支、附表編號三所示制式子彈一顆，
    則敘明均具有殺傷力，屬違禁物，均應依刑法第三十八條第
    一項第一款規定宣告沒收。另扣案附表編號二所示土造子彈
　　二顆，雖具殺傷力，然已因二次送鑑定機關試射，結果僅餘
　  不具殺傷力彈殼，核其性質，已非屬違禁物；附表編號四、
    五所示彈殼一顆及彈簧、槍管、槍機各一支均非違禁物（彈
    簧、槍管、槍機並非槍枝主要組成零件，詳如後述），均不
    宣告沒收。
四、本院經核，原判決認事用法，均無違誤，量刑亦稱妥適。被
    告上訴意旨，以其於警偵訊及原審均已坦承，且其所持有改
    造手槍滑套前緣已經斷裂，非可正當使用，且查獲時槍枝被
    分解散置各處，係經警重組後，再以膠帶綁好，始組合而成
    ，應已無正常槍枝功能，原審竟對其量處有期徒刑三年二月
    ，顯屬過重，而指摘原判決不當云云。查被告上訴意旨所指
    ，本件查獲時槍枝零件係散落各處，此部分係槍枝零件，已
    據原審以犯罪尚屬無法證明，而為無罪諭知；至扣案附表編
    號一所示槍枝部分，經查獲本案槍彈警員蔡岳山於上訴審到
    庭供稱，本件零件係指附表編號五部分所示零件，與扣案附
    表編號一所示槍枝部分，固分散二處，但附表編號一所示槍
    枝本身，則係完整放在黑色袋子，僅槍枝本身彈簧有逸出，
    為防止掉落，以膠帶貼上，並非扣案槍枝本身零件有散落他
    處等語（詳上訴卷四二至四四頁）。據此，被告上開所辯，
    查獲時槍枝已被分解各處，係經警重組並以膠帶綁好，始組
    合而成云云，即非可信。至扣案槍枝其滑套前絕雖已斷裂，
    但經送鑑定結果認為，槍枝滑套前緣雖斷裂，然不影響槍枝
    擊發功能，仍可擊發適用子彈，認具殺傷力，已如前述。且
    被告自承槍枝滑套，其購買時並未損害（詳上訴卷四六頁）
    。是被告認扣案槍枝滑套前緣斷裂，非可正當使用，當不影
    響被告其持有手槍罪成立。又被告所犯持有槍枝罪，法定刑
    為三年以上，併科新台幣七百萬元以下罰金，原判決審酌被
    告坦承犯行及所持有槍彈數量暨期間（長達三年）等情狀，
    僅對被告量處有期徒刑三年二月及併科罰金新台幣五萬元，
    所量處刑度，已接近法定刑最低度，應符合罪刑相當原則，
    被告指原判決量刑過重云云，自非可取。綜上所述，被告上
    訴意旨所述，為無理由，應予駁回。
五、公訴意旨另以：
　(一)被告甲○○基於持有具殺傷力子彈、槍砲主要組成零件犯意
　  ，於九十二年間，向林景茂購得子彈六顆，除附表編號二、
    三所示子彈三顆外，餘未扣案子彈三顆，亦為具有殺傷力子
    彈，並同時購得改造手槍主要組成零件槍管、撞針座（台灣
    雲林地方法院檢察署扣押物品清單記載為槍機）等物，而未
    經許可持有之。因認被告甲○○該部分犯行，亦涉犯槍砲彈
    藥刀械管制條例第十二條第四項未經許可持有子彈及同條例
    第十三條第四項未經許可持有槍枝主要組成零件罪嫌云云。
  (二)經查：扣案附表編號五所示彈簧、槍管、槍機，係仿GLUCK-
    廠17型半自動手槍所製造槍枝金屬槍管（內具阻鐵）、撞針
    座與彈簧，上開物品係玩具廠商仿製金屬槍管、撞針座與彈
    簧，並非內政部八十六年十一月廿四日台內警字0000000-
    號公告槍砲主要組成零件，有刑事警察局九十五年十二月廿
    八日刑鑑字第0950183310號函、內政部九十六年一月十九日
    內授警字0960870124號函在卷可參（詳原審四○、四五頁）
    。足認上開扣案槍管、撞針座，並非屬槍砲彈藥刀械管制條
    例所管制槍枝主要組成零件。則被告持有上開槍管、撞針座
    行為，自不構成犯罪。又檢察官起訴意旨認，被告持有具殺
    傷力「未扣案子彈三顆」，除有被告自白及扣案附表編號四
    所示彈殼一顆外，並無其他證據可資佐證，上開彈殼，雖經
    鑑定為土造金屬彈殼，然單憑此項鑑定結果，尚無從知悉子
    彈本身是否具有殺傷力，自難僅憑該彈殼及被告自白，即認
    「未扣案子彈三顆」亦具有殺傷力，是該部分犯罪，應屬不
    能證明。
  (二)然公訴人認被告持有上開「未扣案子彈」行為，與上揭有罪
    部分持有子彈行為，為單純一罪關係；另被告持有槍管、撞
    針座行為與上揭有罪部分，有想像競合犯裁判上一罪關係，
    爰不另為無罪諭知，併此敘明。
據上論斷，應依刑事訴訟法第三百六十八條，判決如主文。
本案經檢察官郭珍妮到庭執行職務。
中　　華　　民　　國　　96　　年　　10 　月　　25 　　日
                  刑事第六庭    審判長法　官  蔡崇義
                                      法　官  杭起鶴
                                      法　官  董武全
以上正本證明與原本無異。
如不服本判決，應於收受本判決後十日內向本院提出上訴書狀。
其未敘述上訴理由者並得於提起上訴後十日內向本院補提理由書
狀（均須按他造當事人之人數附繕本）「切勿逕送上級法院」。
　　　　　　　　　　　　　　　　　　　書記官  許美惠
中　　華　　民　　國　　96　　年　　10 　月　　25 　　日
附錄法條：
槍砲彈藥刀械管制條例第八條第四項：
未經許可，持有、寄藏或意圖販賣而陳列第一項所列槍枝者，處
三年以上十年以下有期徒刑，併科新臺幣七百萬元以下罰金。
槍砲彈藥刀械管制條例第十二條第四項：
未經許可，持有、寄藏或意圖販賣而陳列子彈者，處五年以下有
期徒刑，併科新台幣三百萬元以下罰金。
附表：
┌──┬──────────────────┬───┬─────┐
│編號│扣案物品名稱                        │數量  │備  註    │
├──┼──────────────────┼───┼─────┤
│    │仿GLUCK廠17型半自動手槍製造槍枝，更 │一支  │          │
│一  │換土造金屬槍管而成改造手槍（槍枝管制│      │          │
│    │編號：0000000000號，含彈匣1個）     │      │          │
├──┼──────────────────┼───┼─────┤
│二  │直徑約8.93 MM金屬彈頭土造子彈       │二顆  │經二次送鑑│
│    │                                    │      │定均經試射│
├──┼──────────────────┼───┼─────┤
│三  │口徑9MM 制式子彈                    │一顆  │          │
├──┼──────────────────┼───┼─────┤
│四  │殼彈                                │一顆  │          │
├──┼──────────────────┼───┼─────┤
│五  │彈簧、槍管、槍機                    │各一支│          │
└──┴──────────────────┴───┴─────┘
